臺灣高等法院交通事件裁定　　　　　　　　　　　　　九十三年度交抗字第三０號
　　抗　告　人
　　即受處分人　甲○○
右抗告人因違反道路交通管理處罰條例案件，不服臺灣臺北地方法院，中華民國九十
二年十一月二十四日所為裁定（九十二年度交聲字第九七０號），提起抗告，本院裁
定如左：
    主  文
抗告駁回。
    理  由
一、按汽車駕駛人轉彎時，不依標誌、標線、號誌指示者，處銀元二百元以上六百元
    以下（即新台幣六百元以上一千八百元以下）罰鍰，道路交通管理處罰條例第四
    十八條第二款定有明文；又汽車駕駛人，駕駛汽車有違反本條例之行為，經交通
    勤務警察或依法令執行交通稽查任務人員制止時，不聽制止或拒絕停車接受稽查
    而逃逸者，除按各該規定處罰外，處新台幣三千元以上六千元以下罰鍰，並記違
    規點數一點，道路交通管理處罰條例第六十條第一項、第六十三條第一項第一款
    分別定有明文。而逕行舉發違反道路交通管理事件，經汽車所有人依通知單之應
    到案日期前到案，並告知違規駕駛人姓名、
    應即另行通知違規駕駛人到案依法處理；逾應到案日期，處罰機關應依道路交通
    管理處罰條例第八十五條第三項規定處罰該汽車所有人，違反道路交通管理事件
    統一裁罰標準及處理細則第二十四條亦定有明文。易言之，如汽機車駕駛人在道
    路上不依標誌行駛，為警當場攔停者，處罰機關固應對該汽機車之駕駛人為處罰
    ，惟若舉發機關並非當場對該部汽機車攔停，因駕駛人拒絕停車接受稽查而逃逸
    ，而逕行舉發者，此際舉發機關只能對汽機車所有人為掣單舉發，而如經舉發之
    汽機車所有人在舉發通知單上所載之應到案日期前到案，並告知處罰機關該名闖
    紅燈行駛及不服稽查逃逸之汽機車違規駕駛人姓名、
    處罰機關應即依前開細則第二十四條規定處罰該名違規駕駛人，而如汽車所有人
    未於應到案日期前到案或雖於應到案日期前到案，而未告知處罰機關實際之違規
    駕駛人者，處罰機關仍應依道路交通管理處罰條例第八十五條第三項「本條例關
    於車輛駕駛人之處罰，如應歸責於車輛所有人者，處罰車輛所有人」規定，對車
    輛所有人加以處罰。再處理違反道路交通管理事件，有關文書送達之程序，準用
    行政程序法送達之規定，違反道路交通管理事件統一裁罰標準及處理細則第五條
    定有明文；是道路交通管理主管機關或警察機關在處理違法道路交通管理處罰條
    例規定之行為時，無論「舉發違規通知單」或「裁決書」之送達，均應依行政程
    序法送達之規定辦理，始為完成合法送達程序；亦即必以行為人經合法收受違反
    道路交通管理事件通知單，無正當理由未依該違反道路交通管理事件通知單上所
    載應到案日期為罰鍰之繳納或到案聽候裁決時，方有從重裁罰之適用，如無從證
    明行為人已合法收受舉發通知單之送達，即難認行為人係故意不在應到案日期前
    到案。
二、抗告意旨略以：抗告人當天因行駛北二高，警察在機車道揮手攔阻，因車多且車
    窗緊閉未看見警察，警察也未前來敲門等攔下的舉動，也沒有拍照存證云云，為
    此，提起抗告。
三、本件抗告人於原審雖具狀向原審陳明其非實際駕駛人，核與證人即實際駕駛人乙
    ○○所述相符，固可採信；惟抗告人即汽車所有人甲○○雖於九十二年六月九日
    向原處分機關提出申訴，然未告知原處分機關實際之違規駕駛人係乙○○，原處
    分機關仍應依道路交通管理處罰條例第八十五條第三項「本條例關於車輛駕駛人
    之處罰，如應歸責於車輛所有人者，處罰車輛所有人」規定，對車輛所有人甲○
    ○加以處罰，尚無違誤，先予敘明。
四、抗告人甲○○及證人乙○○於原審固均不否認上開車輛於九十二年三月一日下午
    三時二十分許行經台北縣中和市○○路與連城路口違規左轉之事實，惟均辯稱：
    因當時車輛很多，車窗又緊閉，因此未看見、聽見員警之呼喊與招手，所以繼續
    將車子往前看，並非惡意逃逸等語云云。經查，(一)本件抗告人之違規事實，業經
    證人即開單告發受處分人之員警李錦勝於原審以具結擔保其供述之真實性並在負
    擔偽證罪之心理處罰狀態下供稱：連城路要左轉中正路上北二高是禁止左轉，其
    看到ＣＭ－０八七八車輛從連城路左轉中正路行駛要上北二高，該車輛走內側第
    一、二車道，其當時在路邊慢車道第三車道，該車輛從路口左轉時，其就走到內
    側第二車道攔他，要上匝道前還有一個紅綠燈，該車輛在那邊停下來，其敲他右
    前座玻璃，他有拉下來，其告訴駕駛人，你們違規左轉請靠邊，因為車子很多，
    其先將後面的來車截斷，該車輛才能靠邊，其在管制車子時，該車輛就慢慢開上
    北二高匝道了等語，且於本件卷存證據資料內並無任何積極證據足以證明證人李
    錦勝上開供述係屬虛偽，亦無有足以令人顯信其供述為不可採之品性證據或前科
    證據存在，自不得僅以證人為本件開單告發受處分人之員警而全盤抹煞其在訴訟
    上所具有之原證人資格。是本件抗告人之違規事實已臻明確，抗告人所辯洵屬卸
    責之詞，不足採信。(二)惟本件舉發違反道路交通管理事件通知單雖經舉發單位台
    北縣政府警察局交通隊於九十二年三月六日以大宗掛號附郵寄出，然因招領逾期
    遭郵局退回，此有台北縣政府警察局九十二年十月三十日函附卷可稽。而如前所
    述，必以行為人經合法收受違反道路交通管理事件通知單，無正當理由未依該違
    反道路交通管理事件通知單上所載應到案日期為罰鍰之繳納或到案聽候裁決時，
    方有從重裁罰之適用，如無從證明行為人已合法收受舉發通知單之送達，即難認
    行為人係故意不在應到案日期前到案；本件舉發通知單因招領逾期遭郵局退回而
    未合法送達受處分人（即抗告人），即難認其係故意不依限到案，自亦不能據此
    裁處高額罰鍰。
五、原審認抗告人雖確有前開拒絕停車接受稽查而逃逸之違規行為，惟既未合法收受
    舉發通知單，自不能於期限內繳納罰鍰或到案聽候裁決，原處分機關以受處分人
    未依限到案，依前揭道路交通管理處罰條例第六十條第一項、第六十三條第一項
    第一款及標準表之規定從重裁處受處分人罰鍰六千元，並記違規點數一點，即有
    未洽，將原處分撤銷，以抗告人所有前揭車號汽車有違反道路交通管理處罰條例
    第六十條第一項之行為，依該條例第六十條第一項、第六十三條第一項第一款及
    違反道路交通管理事件統一裁罰基準及處理細則第二十四條、違反道路交通管理
    事件統一裁罰標準規定，從輕裁處該部汽車之所有人即受處分人罰鍰三仟元及記
    違規點數一點，經核尚無違誤。抗告人猶執陳詞指摘原裁定不當，為無理由，應
    予駁回。
六、據上論斷，應依道路交通案件處理辦法第二十六條，刑事訴訟法第四百十二條，
    裁定如主文。
中　　　華　　　民　　　國　　九十三　　年　　　一　　　月　　　十四　　日
                              臺灣高等法院交通法庭
                                  審判長法  官  葉  騰  瑞
                                        法  官  劉  壽  嵩
                                        法  官  莊  明  彰
右正本證明與原本無異。
不得再抗告。
                                        書記官  廖  逸  柔
中　　　華　　　民　　　國　　九十三　　年　　　一　　　月　　　十五　　日
